臺北高等行政法院判決
　　　　　　　　　　　　　　　　　　 93年度簡字第01408號
原　　　告　世外桃源管理委員會
代　表　人　王昭蓉(主任委員)
被　　　告　桃園縣政府
代　表　人　甲○○（縣長）
上列當事人間因消防法事件，原告不服內政部中華民國93年10月
8日台內訴字第0930004933號訴願決定，提起行政訴訟。本院判
決如下：
　　主  文
原告之訴駁回。
訴訟費用由原告負擔。
　　事實及理由
一、原告主張：
    被告未對原告進行宣導、教育消防常識講習，且原告之違法
    並未達標準，卻處以重罰，無法令人接受云云。
    聲明：訴願決定及原處分均撤銷。訴訟費用由被告負擔。
二、被告辯稱：
    (一)原告為座落於桃園縣蘆竹鄉○○路146號等「世外桃園社
      區」集合住宅之管理權人。被告所屬消防局檢查人員於92
      年10月20日至原告所屬社區實施消防安全檢查，結果計有
      10項不合規定：1、火警自動警報設備故障（部分迴路故
      障、斷線；部分探測器護蓋未拆除）。2、緊急廣播設備
      故障。3、室內消防栓設備故障（部分缺水帶、頂樓放射
      壓力不足）。4、自動撒水設備故障（部分樓層制水閥關
      閉、缺排水管）。5、採水設備故障。6、泡沫滅火設備故
      障（部分一齊開放閥故障、泡沫原液不足）。7、標示設
      備部分故障。8、緊急照明燈部分故障。9、避難梯部分阻
      擋，缺避難方向指示燈。10、排煙設備故障。原告依消防
      法第6條第1項之規定，本負有設置及維護消防安全設備之
      責，乃開立第003561號限期改善通知單，限原告於92年11
      月21日前改善完畢；復於93年2月16日實施複查，複查結
      果其不合規定事項仍未改善，即開立第001103號舉發違反
      消防法案件通知單，依消防法第37條第1項之規定，經被
      告93年4月16日以府消預字第093053497號處分書處以新台
      幣（下同）12,000元之罰鍰。
    (二)又依各級消防主管機關辦理消防安全檢查違法案件處理注
      意事項（下稱消防安檢注意事項）表1、違反消防法第6條
      第1項消防安全設備設置、維護規定之裁處基準表規定，
      原告之不合規定事項中：火警自動警報設備故障（部分回
      路故障、斷線）、緊急廣播設備故障、室內消防栓設備故
      障（頂樓放射壓力不足）、自動撒水設備故障（部分樓層
      制水閥關閉、缺排水管）、泡沫滅火設備故障（部分一齊
      開放閥故障、泡沫原液不足）及排煙設備故障等缺失，均
      屬嚴重違規，因原告係第1次違規，故處罰鍰12,000元，
      並無「不達標準即處重罰」之情形等語。
    聲明：駁回原告之訴。訴訟費用由原告負擔。
三、按下列場所之管理權人應設置並維護其消防安全設備：一、
    依法令應有消防安全設備之建築物；直轄市、縣（市）消防
    機關得依前項場所之危險程度，分類列管檢查；經檢查不合
    規定者，應即通知限期改善，並予複查；違反第6條第1項消
    防安全設備設置、維護之規定…，經通知限期改善，逾期不
    改善或複查不合規定者，處其管理權人新臺幣6千元以上3萬
    元以下罰鍰；經處罰鍰後仍不改善者，得連續處罰，並得予
    以30日以下之停業或停止其使用之處分，消防法第6條第1項
    第1款、第2項，及第37條第1項各定有明文。
四、本件原告主張被告未對原告進行宣導、教育消防常識講習，
    且原告之違法並未達標準，卻處以重罰云云，惟其主張為被
    告所否認。被告則稱原告依消防法第6條第1項之規定，本負
    有設置及維護消防安全設備之責，而原告不合規定事項均屬
    嚴重違規，且經被告通知其限期改善，而逾期未改善，故複
    查不合規定等語。經查，被告所屬消防局第三大隊於92年10
    月20 日派員前往原告所屬社區該場所實施消防安全檢查結
    果，該消防安全設備不符規定之項目計有：(一)火警自動警報
    設備故障：部分迴路故障、部分迴路斷線、部分探測器護蓋
    未拆除。(二)緊急廣播設備故障。(三)室內消防栓設備故障：部
    分缺水帶、頂樓放射壓力不足。(四)自動撒水設備故障：部分
    樓層制水閥關閉、缺排水管。(五)採水設備故障。(六)泡沫滅火
    設備故障：部分一齊開放閥故障、泡沫原液不足。(七)標示設
    備部分故障。(八)緊急照明燈部分故障。(九)避難梯部分阻擋、
    缺避難方向指示燈。(十)排煙設備故障，有消防安全檢查不合
    規定限期改善通知單影本附被告原處分卷可稽，足見原告並
    未依法履行維護其消防安全設備之義務；此乃原告依消防法
    所應善盡之義務，其義務並不因主管機關有無進行宣導或教
    育講習而受影響。原告既有上開違反消防法之情事，該大隊
    乃限原告於同年11月21日前改善完畢，嗣該大隊於93年2月
    16日再赴現場實施複查，發現上開消防安全設備不符規定項
    目仍未改善完畢，再開立舉發違反消防法案件通知單予以舉
    發，又原告不合規定之事項，核已達到嚴重違規之程度，是
    以被告處原告以12,000元罰鍰，並無過當。原告主張其違法
    情節並未達處罰標準云云，尚不足採。
五、從而，被告以原告消防安全設備不符規定之項目並未於限期
    內改善完畢為由，處以12,000元罰鍰，於法並無違誤。訴願
    決定遞予維持，亦無不合。原告徒執前詞，聲請撤銷，為無
    理由，應予駁回。
據上論結，本件原告之訴為無理由，依行政訴訟法第236條、第
233條第1項、第98條第3項前段，判決如主文。
中　　華　　民　　國　　94　　年　 　4　　月　 29  　 日
                  　　　　 第二庭　法　官  蕭忠仁
上為正本係照原本作成。
本件以訴訟事件所涉及之法律見解具有原則性者為限，始得於本
判決送達後20日內向本院提出上訴狀並表明上訴理由，如已於本
判決宣示後送達前提起上訴者，應於判決送達後20日內補具上訴
理由（均按他造人數附繕本），且經最高行政法院許可後方得上
訴。
中　　華　　民　　國　　94　　年　 　4　　月　 29  　 日
 　　  　　　　　　　   　　　     書記官  蕭純純
